【裁判字號】    99,聲,1863
【裁判日期】    991019
【裁判案由】    聲請具保停止羈押
【裁判全文】
臺灣高等法院臺中分院刑事裁定          99年度聲字第1863號
聲  請  人
即  被  告  梁家榮
上列聲請人因違反毒品危害防制條例等案件（本院99年度上訴字
第1358號），聲請具保停止羈押，本院裁定如下：
    主  文
聲請駁回。
    理  由
一、本件聲請人即被告梁家榮（下稱被告）因違反毒品危害防制
    條例等案件，前經本院訊問後，認為被告犯罪嫌疑重大，有
    刑事訴訟法第101條第1項第1款、第3款之情形，非予羈押，
    顯難進行審判，於民國99年7月15日執行羈押3月。復經本院
    以前項原因仍存在，認有繼續羈押之必要，於99年 9月21日
    裁定應自99年10月15日起，第一次延長羈押 2月，合先敘明
    。
二、聲請意旨略以：(一)欠缺羈押必要性：本件被告自為警拘提
    時迄今，均配合偵查、審理程序進行，並無規諉卸責、避重
    就輕、抗拒查察等行為，又原羈押裁定未說明被告仍有逃亡
    之虞或有何事實足證有逃亡之虞之法定羈押原因尚未消滅之
    理由，僅以被告被訴犯重刑，為確保審理程序乃至執行無虞
    ，謂羈押原因並未消滅。本件並無具體事證足認被告有非予
    羈押顯難進行審判之羈押必要性。(二)重罪羈押不得為唯一
    理由：按司法院大法官解釋第 665號解釋見解，被告所犯為
    死刑、無期徒刑或最輕本刑 5年以上有期徒刑之罪，而有羈
    押之必要者，依刑事訴訟法第101條第 1項，固得予以羈押，
    然所謂重罪羈押必須事實上足認被告確涉有犯行，非漫無限
    制，且羈押係干預人身自由最大之強制處分及保安程序之最
    後手段，不宜率然為之。倘以重罪為由羈押被告恐過度侵害
    被告之人身自由，有違比例原則及憲法保障人身自由之意旨
    。(三)本件已無保全刑事審判之必要：本件相關證人均已到
    庭證述，相關證物業經查扣，如以保全刑事審判為由缺乏依
    據。(四)被告身負家中經濟重擔，且育有 3名子女。而地院
    判決 3年10月，檢察官不服上訴，經高院審理已維持原判，
    本件應執行為3年10月，不符合5年以上之重罪，為此請求具
    保停止羈押云云。
三、按被告經法官訊問後，認為犯罪嫌疑重大，而有下列情形之
    一：(一)逃亡或有事實足認為有逃亡之虞。(二)有事實足認
    為有湮滅、偽造、變造證據或勾串共犯或證人之虞。(三)所
    犯為死刑、無期徒刑或最輕本刑為 5年以上有期徒刑之罪。
    非予羈押，顯難進行追訴、審判或執行者，得羈押之，刑事
    訴訟法第101條第1項定有明文。而羈押被告之目的，在於確
    保訴訟程式之進行、確保證據之存在、真實及確保刑罰之執
    行，而被告有無羈押之必要，及羈押後其原因是否仍然存在
    ，有無繼續羈押之必要，應否延長羈押等等，均屬事實認定
    之問題，法院有依法認定裁量之職權，自得就具體個案情節
    予以斟酌決定，如就客觀情事觀察，法院許可羈押之裁定在
    目的與手段間之衡量，並無明顯違反比例原則情形，即無違
    法或不當可言。又執行羈押後有無繼續之必要，仍許由法院
    斟酌訴訟進行程度及其他一切情事而為認定（最高法院46年
    台抗字第6號判例參照）。聲請停止羈押，除有同法第114條
    各款所列情形之一不得駁回者外，其准許與否，該管法院有
    自由裁量之權（最高法院46年台抗字第21號判例參照）。次
    按司法院大法官會議釋字第 665號解釋，並非直接宣告刑事
    訴訟法第101條第1項第 3款之規定違憲，其解釋理由書明載
    ：「刑事訴訟法第101條第1項 第3款規定之羈押，係因被告
    所犯為死刑、無期徒刑或最輕本刑為 5年以上有期徒刑之罪
    者，其可預期判決之刑度既重，該被告為規避刑罰之執行而
    妨礙追訴、審判程式進行之可能性增加，國家刑罰權有難以
    實現之危險，該規定旨在確保訴訟程式順利進行，使國家刑
    罰權得以實現，以維持重大之社會秩序及增進重大之公共利
    益，其目的洵屬正當。又基於憲法保障人民身體自由之意旨
    ，被告犯上開條款之罪嫌疑重大者，仍應有相當理由認為其
    有逃亡、湮滅、偽造、變造證據或勾串共犯或證人等之虞，
    法院斟酌命該被告具保、責付或限制住居等侵害較小之手段
    ，均不足以確保追訴、審判或執行程式之順利進行，始符合
    該條款規定，非予羈押，顯難進行追訴、審判或執行之要件
    ，此際羈押乃為維持刑事司法權有效行使之最後必要手段，
    於此範圍內，尚未逾越憲法第23條規定之比例原則，符合本
    院釋字第392號、第653號、第654號解釋意旨，與憲法第8條
    保障人民身體自由及第16條保障人民訴訟權之意旨，尚無違
    背。」依上開大法官解釋及理由書內容，可知其並非單純宣
    告刑事訴訟法第101條第1項第 3款重罪羈押原因係屬違憲，
    而係要求附加考量被告除犯重罪外，是否有相當理由認為其
    有逃亡、湮滅、偽造、變造證據或勾串共犯或證人等之虞。
    而依法條之體系解釋，該等附加考量與單純考量同條第 1項
    第1款、第2款之羈押原因仍有程度之不同。基此，伴同重罪
    羈押予以考量之逃亡之虞，與單純成為羈押原因之逃亡之虞
    其強度仍有差異，亦即伴同重罪羈押考量之逃亡之虞其理由
    強度可能未足以單獨成為羈押原因，然得以與重罪羈押之羈
    押原因互佐。
四、經查：本件被告梁家榮因犯毒品危害防制條例第4條第1項之
    幫助運輸第一級毒品罪，經原審判處有期徒刑3年10月，臺
    灣臺中地方法院檢察署檢察官不服提起上訴，本院於99 年
    10月5日以99年度上訴字第1358號判決駁回上訴，是堪認被
    告梁家榮有幫助運輸第一級毒品犯罪嫌疑重大，且毒品危害
    防制條例第4條第1項之法定刑為死刑、無期徒刑，屬刑事訴
    訟法第101條第1項第3款所定之罪，而重罪常伴有逃亡之高
    度可能，係趨吉避凶、脫免刑責之基本人性，衡諸被告逃匿
    以規避審判程式之進行及刑罰執行之可能性甚高，參以本件
    運毒集團尚有部分主要成員仍滯留海外，被告仍極易與渠等
    聯繫，方便逃亡海外，據此亦堪認被告有逃亡之虞。又本案
    目前尚未確定，審酌被告之犯行，嚴重危害社會秩序，權衡
    國家刑事司法權之有效行使、社會秩序及公共利益、人身自
    由之私益及防禦權受限制之程度，羈押處分尚屬適當、必要
    ，無違比例原則。為確保訴訟程序之順利進行及國家刑罰權
    之具體實現，仍有繼續羈押被告之必要，依司法院大法官會
    議釋字第66 5號解釋之意旨，自非不得羈押被告。至於被告
    配合偵審程序坦承犯行，乃被告犯罪後之態度良好問題，為
    事實審法院量刑審酌之範圍，與羈押原因存否無關。被告梁
    家榮所陳之家庭狀況，亦非羈押原因消滅之事由。綜上所述
    ，本件羈押之原因既尚未消滅，仍有羈押之必要，被告聲請
    具保停止羈押，難以准許，應予駁回。
中    華    民    國    99    年    10    月    19    日
              刑事第四庭  審判長法  官  洪  耀  宗
                                法  官  劉  登  俊
                                法  官  許  文  碩
以上正本證明與原本無異。
如不服本裁定，得於收受送達後五日內向本院提出抗告書狀（須
附繕本）。
                                書記官  郭  蕙  瑜
中    華    民    國    99    年    10    月    19    日

司法院資訊處製作；財團法人民間司法改革基金會備份。
